臺灣桃園地方法院交通事件裁定　　　　 96年度交聲字第155號
原處分機關　交通部公路總局新竹區監理所中壢監理站
異 議 人即
受 處 分人　甲○○
上列異議人因違反道路交通管理處罰條例案件，對於交通部公路
總局新竹區監理所中壢監理站中華民國96年3 月23日壢監裁字第
裁53-AEV435271號違反道路交通管理事件裁決處分，聲明異議，
本院裁定如下：
    主  文
異議駁回。
    理  由
一、原處分意旨略以：異議人即受處分人甲○○於民國96年2 月
    3 日凌晨4 時10分許，駕駛車號428-HF號之營業一般大貨車
    ，沿台北市○○○路向北往淡水方向行經稻香路口時，中央
    北路號誌已變換為紅燈，異議人仍直行通過上開路口，經台
    北市政府警察局北投分局長安派出所執勤員警攔停舉發，並
    依道路交通管理處罰條例第53條第1 項之規定，當場掣開北
    市警交字第AEV435271 號舉發違反道路交通管理事件通知單
    （下稱舉發通知單），再經原處分機關於96年3 月23日壢監
    裁字第裁53-AEV435271號違反道路交通管理事件裁決書裁罰
    新臺幣（下同）3,600 元，並依道路交通管理處罰條例第63
    條第1 項，記違規點數3 點。
二、異議意旨略以：異議人行經上揭路口時，設於該路口之燈光
    號誌仍為綠燈，且行人指示號誌也為綠燈，異議人並無闖紅
    燈等語。
三、按法院受理交通事件，準用刑事訴訟法之規定，道路交通管
    理處罰條例第89條前段定有明文。又認定犯罪事實所憑之證
    據，雖不以直接證據為限，間接證據亦包括在內，然而無論
    直接或間接證據，其為訴訟上之證明，須於通常一般之人均
    不致有所懷疑而得確信其為真實之程度者，始得據為有罪之
    認定（最高法院76年台上字第4986號判例要旨參照），此項
    證據法則，於法院審理行為人違反道理交通管理處罰條例案
    件時自當有其適用。易言之，法院於審理行為人違反道路交
    通管理處罰條例案件，為事實之認定時，如就原處分機關所
    認定之行為人違規事實尚乏積極證據，或仍有合理之懷疑，
    而無法百分之百確信行為人確有該當於道路交通管理處罰條
    例各該處罰條文之構成要件事實時，即應依訴訟法上之「罪
    疑為輕原則」，作對異議人有利之認定。
四、按「汽車駕駛人，行經有燈光號誌管制之交岔路口闖紅燈者
    ，處新臺幣一千八百元以上五千四百元以下罰鍰。」、「汽
    車駕駛人有下列各款所列條款之一者，除依原條款處罰鍰外
    ，並予記點：三、有第四十三條、第五十三條或第五十四條
    情形之一者，各記違規點數三點。」，道路交通管理處罰條
    例第53條第1 項、第63條第1 項第3 款分別定有明文。
五、經查，證人即台北市政府警察局北投分局長安派出所警員蔡
    進榮到庭證稱：本案係我舉發，當時我們在執巡邏勤務，站
    在中央北路北向往淡水之車道上，距南側之稻香路口約有40
    至50公尺。中央北路與稻香路路口之地勢兩側較低，該交叉
    路口剛好是在較頂部之高處位置，且中央北路該路段稍向左
    側（即東側）彎曲。我在站立之位置上先看到中央北路之號
    誌轉為紅燈，過了約莫10秒鐘左右，就看到尚未通過該路口
    之異議人貨車，闖越紅燈疾駛而來。因為該路口具有上述較
    高地勢及稍向左側彎曲之地形，故異議人在其行駛之中央北
    路過稻香路口停止線之前，並無法看到站立在中央北路更為
    北側之我們員警，至少要在過停止線之後才看得到我們等語
    （本院96年5 月9 日調查筆錄）。而異議人於本院中供稱：
    我當時行經稻香路口前約5 至10公尺處，就看到「小綠人」
    （即行人指示號誌）的秒數剩約3 秒至5 秒，我當時時速約
    50至60公里，我當時認為應該過得去，而進入稻香路路口時
    ，「小綠人」剛好跳成紅色，此時我前輪已經過停止線了，
    當然不可能踩煞車，在我車還沒有通過稻香路口前，我抬頭
    看後視境，發現「紅綠燈」已經轉為紅色了等語（同上調查
    筆錄）。姑不論異議人究竟是在通過稻香路口前多遠處即已
    發現燈光號誌下方之行人指示號誌僅餘3 秒至5 秒之綠燈，
    然依異議人所言，其前輪通過中央北路與稻香路口時之停止
    線時，行人指示號誌恰好轉為紅燈，可見此時燈光號誌亦轉
    為黃燈，是則再約2 至3 秒左右，該黃燈始會變換為紅燈號
    誌。然異議人斯時通過稻香路口之車速約時速50至60公里，
    約合秒速13.8至16.6公尺，以該四線道之稻香路口約寬30公
    尺計算，不到2 秒即可通過該路口。亦即，倘異議人所言為
    真，則在中央北路之燈光號誌尚未由黃燈轉為紅燈之時，異
    議人之貨車即已通過稻香路口，又如何可能「在通過稻香路
    口中央附近始自自後視鏡發現中央北路之號誌轉為紅燈」？
    顯然異議人上揭關於闖越該路口之過程敘述，確與事實不符
    而為捏造，自不足採信。況舉發員警蔡進榮與異議人毫不相
    識，更無怨隙，當有必要徒冒偽證風險而捏造上揭異議人違
    規事實。綜上所述，異議人確有如裁決事實所載之闖越紅燈
    之違規行為，至堪認定，自應依法裁罰。
六、原裁決機關以異議人有前揭違規事實，依道路交通管理處罰
    條例第53條第1 項、第63條第1 項第3 款之規定，裁處罰鍰
    3,600 元，並記違規點數3 點，核無違誤。本件異議人之異
    議為無理由，其異議應予駁回。
七、據上論斷，依道路交通案件處理辦法第19條，裁定如主文。
中　　華　　民　　國　　96　　年　　12　　月　　17　　日
                  刑事第十一庭  法　官　紀凱峰
以上正本證明與原本無異。
如不服本裁定，應於裁定送達後5 日內向本院提出抗告狀。
　　　　　　　　　　　　　　　  書記官　高文靜
中　　華　　民　　國　　96　　年　　12　　月　　26　　日
